臺灣嘉義地方法院刑事判決
111年度訴字第13號
公  訴  人  臺灣嘉義地方檢察署檢察官
被      告  黃俊嘉



指定辯護人  本院約聘辯護人張家慶  
上列被告因毒品危害防制條例等案件，經檢察官提起公訴（110
年度偵字第7854號），本院判決如下：
    主  文
黃俊嘉犯如附表一、二所示之罪，各處如附表一、二所示之刑及
沒收。如附表一所示部分，應執行有期徒刑伍年肆月；如附表二
所示部分，應執行罰金新臺幣壹萬元，如易服勞役，以新臺幣壹
仟元折算壹日。
    犯罪事實
一、黃俊嘉（綽號阿嘉）前因毒品危害防制條例等案件，先後經
    本院以103年度易字第925號、104年度嘉簡字第466號、104
    年度嘉簡字第1544號判決，各判處有期徒刑4月、3月、4月
    確定，並經本院以105年度聲字第113號，裁定應執行有期徒
    刑9月確定，於民國106年11月24日假釋，嗣假釋經撤銷，殘
    刑2月30日，於107年9月16日執行完畢。又因公共危險案件
    ，經本院以106年度嘉交簡字第1725號判決，判處有期徒刑4
    月確定，於107年12月5日執行完畢。仍不知悔改，分別為下
    列犯行：
  ㈠其明知甲基安非他命係毒品危害防制條例所規定之第2級毒品
    ，依法不得販賣，竟意圖營利，基於販賣第2級毒品甲基安
    非他命之各別犯意，以其所有之0000000000號行動電話1支
    ，作為販賣毒品之聯絡工具，於如附表一所示之時間、地點
    ，以如附表一所示之方式、價格，販賣甲基安非他命予蔡金
    城2次。
  ㈡其意圖為自己不法所有，基於詐欺取財之各別犯意，於如附表
    二所示之時間、地點，以如附表二所示之方式施用詐術，致
    蔡金城陷於錯誤，各次均交付新臺幣（下同）1千元。
  ㈢嗣於110年8月26日6時30分許，在其嘉義縣○○鄉○○村○○○00○0號
    住處，為警搜索扣得上開行動電話1支。
二、案經嘉義縣警察局民雄分局報請臺灣嘉義地方檢察署檢察官
    偵查起訴。
    理  由
壹、程序事項
    查檢察官、被告黃俊嘉及辯護人對於證人蔡金城於警詢時之
    陳述，及本件認定犯罪事實依據之各項傳聞證據，於本院審
    理時同意作為證據，本院審酌證據作成時之情況，核無違法
    取證或其他瑕疵，認為以之作為證據為適當，應有證據能力
    。又證人蔡金城於檢察官依法訊問並命具結之證詞，本院審
    酌其於陳述時之外在環境及情況，並無顯有不可信之情況，
    從而其此部分之證述，亦有證據能力。
貳、實體事項
一、上揭犯罪事實，業據被告於偵查、本院調查、準備程序及審
    理時均坦承不諱（見110年度偵字第7854號卷第103-105頁、
    110年度聲羈字第112號卷第21頁、111年度訴字第13號卷〈下
    稱本院卷〉第85-86、113-114頁)，並經證人蔡金城於警詢及
    偵查時證述綦詳（見嘉民警偵字第1100024827號卷〈下稱警
    卷〉第18-30頁、110年度他字第780號卷第127-133、163-165
    頁），復有指認犯罪嫌疑人紀錄表、通訊監察譯文、搜索扣
    押筆錄各1份、照片2張、通訊監察書、通聯調閱查詢單各2
    份等附卷可稽（見警卷第31-41、57-60、77、82-88頁），
    另有行動電話1支（含0000000000號SIM卡1張）扣案可證。
    又證人蔡金城前有施用毒品之犯罪紀錄，有臺灣高等法院被
    告前案紀錄表1份在卷可憑（見本院卷第55-67頁），是其有
    向被告購買甲基安非他命施用以抵癮之需求。依上揭補強證
    據已足資證明被告所為之任意性自白，核與事實相符，被告
    有販賣甲基安非他命，及詐欺取財之犯行。
二、按販賣毒品係違法行為，非可公然為之，而毒品亦無公定價
    格，係可任意分裝增減分量及純度，且每次買賣之價格、數
    量，亦隨時依雙方之關係深淺、資力、需求量、對行情之認
    知、來源是否充裕、查緝是否嚴緊、購買者被查獲時供述購
    買對象之可能風險之評估等因素，而異其標準，機動調整，
    非可一概論之。從而販賣之利得，除非經行為人詳細供出所
    販賣之毒品之進價及售價，且數量俱臻明確外，實難察得其
    交易實情，然販賣者從價差或量差中牟利，方式雖異，惟其
    販賣行為意在營利則屬同一（最高法院107年度台上字第630
    號判決意旨參照）。是以因第2級毒品量微價高，販賣者率
    有利益可圖，倘被告販賣毒品如無利益可得，又豈會甘冒遭
    警查獲可能處以重刑之風險為本件犯行。且被告於本院審理
    時已供承：我販賣毒品每包1千元，我的獲利是抽取一點吃
    的，大約價值4、500元的等語（見本院卷第113-114頁），
    足證其係從取得與賣出之量價差異汲取利潤，是其販賣第2
    級毒品，主觀上具有意圖營利之目的。
三、論罪科刑
  ㈠核被告犯罪事實欄一㈠所為，均係犯毒品危害防制條例第4條
    第2項之販賣第2級毒品罪；犯罪事實欄一㈡所為，均係犯刑
    法第339條第1項之詐欺取財罪。
  ㈡被告本件犯行與意圖販賣而持有第2級毒品之要件該當，因與
    販賣第2級毒品罪有法條競合之適用，故不另論該罪。被告
    持有第2級毒品，進而販賣，其持有之低度行為應為販賣之
    高度行為所吸收，不另論罪。
  ㈢被告所犯販賣第2級毒品罪、詐欺取財罪，各2罪，共計4罪，
    犯意各別，行為互殊，應予分論併罰。
  ㈣按司法院釋字第775號解釋意旨，係謂刑法第47條第1項累犯
    加重本刑之規定，係基於累犯者有其特別惡性及對刑罰反應
    力薄弱等立法理由，惟不問情節一律加重最低本刑，致生罪
    刑不相當或違反比例原則之情形時，法院就該個案應依上開
    解釋意旨，依職權裁量是否加重最低本刑。若其裁量合於上
    開累犯加重其刑之立法理由，且無罪刑不相當或違反比例原
    則之情事，自難指為違法，與被告前後所犯各罪類型、罪名
    是否相同或罪質是否相當，無必然之關聯（最高法院110年
    度台上字第4848號判決意旨參照）。被告受有犯罪事實欄所
    示之徒刑執行完畢，有臺灣高等法院被告前案紀錄表1份在
    卷可參，是其受徒刑之執行完畢後，5年以內故意再犯本件
    有期徒刑以上之罪，均為累犯。被告前案係故意犯有期徒刑
    之罪，其受徒刑之執行完畢，5年內再犯本件，均屬故意犯
    罪，且係於出監後再犯本件惡性更重之販賣毒品、詐欺取財
    犯行，未能知所警惕，足見其具有特別惡性及對刑罰反應力
    薄弱，依司法院釋字第775號解釋意旨，本院綜合判斷其並
    無因加重本刑，致生其所受之刑罰超過其所應負擔罪責的情
    形，就所犯各罪，除法定刑為無期徒刑部分依法不得加重外
    ，就有期徒刑、罰金部分，應依刑法第47條第1項規定加重
    其刑。
  ㈤按毒品危害防制條例第17條第2項規定：「犯第4條至第8條之
    罪於偵查及歷次審判中均自白者，減輕其刑。」被告犯毒品
    危害防制條例第4條第2項之罪，於偵查及審判中均自白犯行
    ，爰適用毒品危害防制條例第17條第2項規定，先就累犯加
    重後減輕其刑。
  ㈥爰審酌被告不思以正當途徑獲取金錢，無視於國家杜絕毒品
    危害之禁令，竟以販賣毒品圖不法所得，足以使購買施用者
    導致生理及心理毒害，形成生理成癮性及心理依賴性，戕害
    國民身心健康，危害社會治安，販賣毒品之所得；詐欺取財
    之手段、金額，證人蔡金城所受之損害，及犯後坦承犯行，
    已與證人蔡金城達成和解，賠償其2千元，經其於本院審理
    時表示願意原諒被告（見本院卷第106頁），並有本院調解
    筆錄影本1份附卷可憑（見本院卷第99-100頁），暨自陳國
    中畢業之智識程度，無業，家中有父母、姐姐、外甥等一切
    情狀，各量處如附表一、二所示之有期徒刑、罰金刑，及分
    別定其應執行之刑，並就罰金刑部分，均諭知易服勞役之折
    算標準。
 四、沒收部分
   ㈠扣案之行動電話1支（含0000000000號SIM卡1張），係被告
     所有供本件犯罪所用之物，並經其於本院審理時供承在卷
     （見本院卷第107頁），爰依毒品危害防制條例第19條第1
     項規定宣告沒收之。
   ㈡未扣案被告販賣毒品之價金，共計2千元，為其所有因犯罪
     所得之物，已據其於本院審理時供述明確（見本院卷第113
     -114頁），爰依刑法第38條之1第1項前段規定宣告沒收之
     ，於全部或一部不能沒收或不宜執行沒收時，應依刑法第3
     8條之1第3項規定，追徵其價額。  
   ㈢扣案之糖粉、夾鏈袋各1包，雖係被告所有，惟非供本件犯
     罪所用之物，業經其於本院審理時供述在卷（見本院卷第1
     07頁），是無證據證明係其供犯罪所用之物，爰不併予諭
     知沒收之。
   ㈣未扣案被告詐欺取得之2千元，係其所有因犯罪所得之物，
     並據其於本院審理時供述屬實（見本院卷第114頁），惟其
     業已賠償證人蔡金城2千元，等同「合法發還被害人」之情
     形，爰依刑法第38條之1第5項規定，不予宣告沒收或追徵
     （最高法院108年度台上字第821號判決意旨參照）。
據上論斷，應依刑事訴訟法第299條第1項前段，毒品危害防制條
例第4條第2項、第17條第2項、第19條第1項，刑法第11條、第33
9條第1項、第47條第1項、第42條第3項前段、第51條第5款、第7
款、第38條之1第1項前段、第3項，刑法施行法第1條之1第1項，
判決如主文。
本案經檢察官李昕諭提起公訴，檢察官劉達鴻到庭執行職務。
中　　華　　民　　國　　111 　年　　2 　　月　　15　　日
                  刑事第一庭  審判長法  官  卓春慧
                                    法  官  吳育汝
                                    法  官  林家賢
以上正本證明與原本無異。
如不服本判決應於收受判決後20日內向本院提出上訴書狀，並應
敘述具體理由；其未敘述上訴理由者，應於上訴期間屆滿後20日
內向本院補提理由書（均須按他造當事人之人數附繕本）「切勿
逕送上級法院」。告訴人或被害人如對於本判決不服者，應具備
理由請求檢察官上訴，其上訴期間之計算係以檢察官收受判決正
本之日期為準。
中　　華　　民　　國　　111 　年　　2 　　月　　15　　日
                                    書記官  江芳耀
附錄本件論罪科刑法條全文：
毒品危害防制條例第4條：
製造、運輸、販賣第一級毒品者，處死刑或無期徒刑；處無期徒
刑者，得併科新臺幣3千萬元以下罰金。
製造、運輸、販賣第二級毒品者，處無期徒刑或10年以上有期徒
刑，得併科新臺幣1千5百萬元以下罰金。
製造、運輸、販賣第三級毒品者，處7年以上有期徒刑，得併科
新臺幣1千萬元以下罰金。
製造、運輸、販賣第四級毒品者，處5年以上12年以下有期徒刑
，得併科新臺幣5百萬元以下罰金。
製造、運輸、販賣專供製造或施用毒品之器具者，處1年以上7年
以下有期徒刑，得併科新臺幣150萬元以下罰金。
前五項之未遂犯罰之。
刑法第339條：
意圖為自己或第三人不法之所有，以詐術使人將本人或第三人之
物交付者，處5年以下有期徒刑、拘役或科或併科50萬元以下罰
金。
以前項方法得財產上不法之利益或使第三人得之者，亦同。
前二項之未遂犯罰之。
附表一：
 編 號 聯絡時間  交易方式  所處之刑及沒收  交易時間    交易地點   1 110年5月20日15時57分、16時24分、35分、45分、48分 蔡金城以0000000000號行動電話，與黃俊嘉之0000000000號行動電話聯絡，購買甲基安非他命，黃俊嘉以1千元價格，販賣甲基安非他命1包給蔡金城 販賣第二級毒品，累犯，處有期徒刑伍年壹月。扣案之行動電話壹支（含0000000000號SIM卡壹張）沒收之；未扣案之販賣毒品所得新臺幣壹仟元沒收之，於全部或一部不能沒收或不宜執行沒收時，追徵其價額。  同日16時48分稍後    嘉義縣○○鄉○○○000○0號之福懋加油站附近   2 110年5月21日11時29分、41分、12時1分、30分、31分、32分、33分、13時36分、14時40分、42分、43分、45分、47分、15時26分、27分、28分、49分、58分、16時  販賣第二級毒品，累犯，處有期徒刑伍年壹月。扣案之行動電話壹支（含0000000000號SIM卡壹張）沒收之；未扣案之販賣毒品所得新臺幣壹仟元沒收之，於全部或一部不能沒收或不宜執行沒收時，追徵其價額。  同日16時稍後    同上地點   
附表二：
 編 號 聯絡時間  詐欺方式  所處之刑及沒收  交易時間    交易地點   1 110年6月21日15時、15時10分、17時23分、59分 黃俊嘉與蔡金城以上開行動電話聯絡，黃俊嘉向蔡金城佯稱欲販賣甲基安非他命，蔡金城以1千元價格向黃俊嘉購買白色粉末1包，加熱燒烤後始知悉是白糖 犯詐欺取財罪，累犯，科罰金新臺幣陸仟元，如易服勞役，以新臺幣壹仟元折算壹日。扣案之行動電話壹支（含0000000000SIM卡壹張）沒收之。  同日17時59分稍後    義市○區○○○○000巷00號之文財殿前   2 110年6月22日1時50分、52分、53分、54分、58分、2時45分  犯詐欺取財罪，累犯，科罰金新臺幣陸仟元，如易服勞役，以新臺幣壹仟元折算壹日。扣案之行動電話壹支（含0000000000SIM卡壹張）沒收之。  同日2時45分稍後    嘉義市○區○○○○000巷0號之蔡金城住處門口